臺灣高等法院臺中分院刑事判決
110年度上易字第990號
上  訴  人  
即  被  告  何岳峰



            黃雅芬



上二人共同
選任辯護人  洪錫欽律師
            劉柏均律師
上列上訴人等因詐欺案件，不服臺灣臺中地方法院109年度易字
第3363號中華民國110年11月4日第一審判決（起訴案號：臺灣臺
中地方檢察署109年度偵字第25874號），提起上訴，本院判決如
下：
    主  文
原判決撤銷。
何岳峰、黃雅芬均無罪。
    理  由
壹、公訴意旨略以：
一、上訴人即被告（下稱被告）何岳峰、黃雅芬與告訴人徐榮祥
    、陳麗芳（下稱其名）為朋友。被告何岳峰、黃雅芬明知自
    己無資力開發建案，亦無支付投資利潤之意願，竟共同意圖
    為自己不法之所有，基於詐欺取財之接續犯意聯絡：
(一)於民國102年9月27日前某時許，先由被告黃雅芬在徐榮祥、
    陳麗芳所經營、位在臺中市○○區○○街00號1樓之「○○髮廊」
    內，向陳麗芳訛稱：其與被告何岳峰所經營之「○○建設有限
    公司」（址設臺中市○○區○○○路00巷00號1樓，下稱○○公司）
    在臺南市○○區有開發「○○御邸」之新建案（坐落土地如附表
    所示），獲利甚佳，預計上開建案可於18個月後完工，每月
    每萬元固定紅利為2.5％，待完工後，即可領回全部原投資本
    金等語，被告何岳峰、黃雅芬並接待徐榮祥、陳麗芳至○○公
    司，提供廣告型錄對徐榮祥、陳麗芳進行說明，致徐榮祥、
    陳麗芳陷於錯誤，先於102年9月27日，由徐榮祥以陳麗芳申
    設之帳戶匯款新臺幣（下同）215萬元至被告黃雅芬所申設
    之合作金庫銀行帳號0000000000000號帳戶（下稱合作金庫
    帳戶）內，再另由陳麗芳在上開髮廊內交付現金85萬元予被
    告黃雅芬，並於同日在○○公司內共同簽立300萬元之投資契
    約書1份，由被告何岳峰開立面額300萬元之公司本票交予徐
    榮祥、陳麗芳。
(二)後被告何岳峰、黃雅芬又於102年10月初，再向徐榮祥、陳
    麗芳訛稱：加碼投資可賺更多錢等語，徐榮祥、陳麗芳再次
    陷於錯誤，於102年10月4日，由徐榮祥以陳麗芳申設之帳戶
    匯款100萬元至被告黃雅芬所申設之合作金庫帳戶內，再另
    由陳麗芳在被告黃雅芬位在臺中市○區○村路0段00號7樓之6
    之居所地交付現金130萬元予被告黃雅芬，被告何岳峰後分
    別於102年10月10日、同月18日，在上開居所地，開立面額2
    30萬元之公司本票交予徐榮祥、陳麗芳，及與徐榮祥、陳麗
    芳共同簽立230萬元之投資契約書1份。
二、嗣於徐榮祥、陳麗芳交付上開金額、屆滿18個月後，被告何
    岳峰、黃雅芬以工地尚未完工為由無法給付徐榮祥、陳麗芳
    所交付上開金額，徐榮祥、陳麗芳一再等待，直至查證○○公
    司之資料，始發現○○公司早於103年12月4日之時，即遭主管
    機關逕行解散登記，徐榮祥、陳麗芳始驚覺受騙。因認被告
    何岳峰、黃雅芬涉有刑法第339條第1項之詐欺取財罪嫌。　
    　　　
貳、按犯罪事實應依證據認定之，無證據不得認定犯罪事實；又
    不能證明被告犯罪，應諭知無罪之判決，刑事訴訟法第154
    條第2項、第301條第1項分別定有明文。次按刑事訴訟法上
    所謂認定犯罪事實之證據，係指足以認定被告確有犯罪行為
    之積極證據而言，如未能發現相當證據或證據不足以證明，
    自不能以推測或擬制之方法，以為裁判基礎。而認定不利於
    被告之事實，須依積極證據，苟積極證據不足為不利被告之
    認定時，即應為有利於被告之認定，更不必有何有利之證據
    ；又認定犯罪事實所憑之證據，雖不以直接證據為限，間接
    證據亦包括在內，然而無論直接證據或間接證據，其為訴
    訟上之證明，須於通常一般之人均不致有所懷疑，而得確信
    其為真實之程度者，始得據為有罪之認定，倘其證明尚未達
    到此一程度，而有合理之懷疑存在，無從使事實審法院得有
    罪之確信時，即應由法院為諭知被告無罪之判決。亦即若證
    據資料在經驗科學上或論理法則上尚有對被告較為有利之存
    疑，而無從依其他客觀方法排除此項合理之可疑，即不得以
    此資料作為斷罪之基礎，且刑事訴訟制度受「倘有懷疑，即
    從被告之利益為解釋」、「被告應被推定為無罪」之原則所
    支配，故得為訴訟上之證明者，無論為直接或間接證據，須
    客觀上於一般人均不致有所懷疑而達於確信之程度者，始可
    據為有罪之認定，倘其證明尚未達於「確信」之程度，而有
    合理可疑存在時，即難據以為被告不利認定，換言之，在法
    律判斷上，即不能為被告有罪之認定（最高法院30年上字第
    816 號、29年上字第3105號、30年上字第1831號、40年台上
     字第86號及76年台上字第4986號判例可資參照）。又按刑
    事
    訴訟法第161條已於91年2月8日修正公布，修正後同條第1項
    規定：檢察官就被告犯罪事實，應負舉證責任，並指出證明
    之方法。因此，檢察官對於起訴之犯罪事實，應負提出證據
    及說服之實質舉證責任。倘其所提出之證據，不足為被告有
    罪之積極證明，或其闡明之證明方法，無從說服法官以形成
    被告有罪之心證，基於無罪推定之原則，自應為被告無罪判
    決之諭知（最高法院92年度台上字第128號判例意旨亦可參
    照）。再告訴人之告訴，係以使被告受刑事追訴為目的，是
    其陳述是否與事實相符，仍應調查其他證據以資審認，告訴
    人之陳述如無瑕疵，且就其他方面調查又與事實相符，固足
    採為科刑之基礎，倘其陳述尚有瑕疵，則在未究明前，自不
    得遽採為論罪科刑之根據（最高法院52年台上字第1300號、
    61年台上字第3099號判例參照）。
參、再按刑法詐欺取財罪之成立，以意圖為自己或第三人不法之
    所有，以詐術使人將本人或第三人之物交付為要件；而所謂
    以詐術使人交付，必須被害人因其詐術而陷於錯誤，或利用
    被害人之錯誤而行詐，苟其所用之方法，不能認為詐術，亦
    不致使被害人發生錯誤，即無詐欺可言（最高法院82年度台
     上字第3532號判決意旨參照）。從而，行為人如非自始基
    於
    不法之意圖，客觀上亦無施用詐術之行為，或並無損害發生
    ，或被害人所受損害，非由欺罔行為陷於錯誤所致，均不得
    遽以詐欺罪相繩。至民事債務人於債之關係成立後，如有未
    依債之本旨履行其債務或提出給付之情形，在一般社會經驗
    而言，可能之原因非一，或因不可歸責之事由無法給付，或
    因合法得對抗他造主張抗辯而拒絕給付，甚或債之關係成立
    後，始惡意不為履行，皆有可能，非必出於自始無意給付之
    詐欺犯罪一端。苟非於債之關係發生時，自始具有無意履行
    債務之詐欺犯意，即與前揭詐欺罪之構成要件有間，自不得
    以債務人單純債務不履行之客觀狀態，推定債務人自始即有
    不法所有或不法得利之詐欺犯意。　　
肆、公訴意旨認被告何岳峰、黃雅芬涉有刑法第339條第1項之詐
    欺取財罪嫌，無非係以被告何岳峰、黃雅芬於警詢及偵查中
    之供（證）述、徐榮祥、陳麗芳於警詢及偵查中之證述、○○
    公司之經濟部商工登記公示資料查詢服務列印資料影本3份
    、己身一親等資料查詢結果、租賃契約書影本、102年9月27
    日投資契約書影本、本票號碼WG0000000、面額300萬元、到
    期日104年3月27日之○○公司本票影本、國泰世華商業銀行10
    2年10月4日匯出匯款憑證影本、102年10月18日投資契約書
    影本、本票號碼WG000000、面額230萬元、到期日104年4月1
    0日之○○公司本票影本、合作金庫商業銀行五權分行109年6
    月18日合金五權字第1090002321號函暨所附資料、被告黃雅
    芬與徐榮祥、陳麗芳之通訊軟體LINE對話截圖、登記清冊、
    土地登記第二類謄本影本、臺南市鹽水地政事務所土地所有
    權狀影本、「○○御邸」型錄影本為其所憑之依據。訊據被告
    何岳峰、黃雅芬固均坦認其等有以○○公司名義邀集陳麗芳就
    「○○御邸」建案先後投資各300萬元、230萬元，並簽立投資
    契約書約定按月固定分紅，於18個月完工後，均可領回投資
    之本金，及由被告何岳峰簽發上開本票交予徐榮祥、陳麗芳
    等情，惟均堅決否認有何詐欺取財之犯行，被告何岳峰、黃
    雅芬均辯稱略以：我們沒有詐騙徐榮祥、陳麗芳等語。辯護
    人之辯護意旨略為：如附表編號18、19、22所示土地，原係
    被告何岳峰之前手松戶企業有限公司（下稱松戶公司）所有
    ，松戶公司為提高整體土地使用，於101年3月29日提出水路
    改道申請，因此將如附表編號18、19、22所示土地設定不動
    產役權予行政院農業委員會農田水利署嘉南管理處（改制前
    臺灣省嘉南農田水利會，下稱嘉南管理處），供作改道後水
    路使用迄今，上開三筆土地設定不動產役權，僅供通水使用
    ，旨在水路改道後，將原水路位置坐落○○區○○段496地號（
    重測前○○段625-1地號）、同段491地號（重測前○○段628-24
    地號）內水路廢止，以便提高整體土地使用效益，是以原審
    認為建築基地上有如附表編號18、19、22所示土地，因設定
    不動產役權供通水使用而無法整合成功，致申請建照執照受
    阻，而中斷該建案的繼續推展等情，認定事實明顯錯誤。又
    依卷附嘉南管理處111年1月14日函文顯示，新設改道水路區
    段興建完成後，原提供水路使用地號○○區○○段496地號（重
    測前○○段625-1地號）依水利法第46條予以廢止上述地號內
    水路（臺南市政府101年9月24日府水行字第1010789000號函
    同意廢止），更明如附表編號18、19、22地號土地經設定不
    動產役權予嘉南管理處後，僅供通水使用，並順利將水路改
    道且○○區○○段496地號土地亦廢止該地號內水路，應係整合
    成功。但原水路位置土地坐落○○區○○段491地號（重測前○○
    段628-24地號）土地內水路之廢止則一波三折，依據卷附臺
    南市政府財政稅務局111年1月18日南市財產字第1111200152
    號函暨附件所示，被告何岳峰與其前手松戶公司需取得○○段
    491地號土地之所有權，才能有效開發，而○○段491地號土地
    依法應由○○區公所辦理撤銷徵收程序後方得辦理出售，而撤
    銷徵收程序應將○○段489地號（重測前○○段628-30地號）土
    地部分納入，一併辦理撤銷徵收，卻因坐落在○○段489地號
    土地之集水井仍為下游2.86公頃土地灌溉所需而不宜廢止，
    導致○○段491地號土地亦無法一併辦理撤銷徵收，從而無法
    辦理出售，被告何岳峰未能順利取得○○段491地號土地之所
    有權，開發因而延宕。再由卷附之相關函示與附件可知，臺
    南市政府迄104年1月6日仍函促○○區公所「儘速查明惠復」
    ，顯見主管機關就○○段491地號土地仍持續辦理撤銷徵收程
    序，俾利後續出售事宜。另由上開臺南市○○○○○○○○○段000地
    號土地，及函請○○區公所將○○段491地號土地辦理撤銷徵收
    程序之事實可知，徐榮祥、陳麗芳於102年9月27日、10月10
    日、18日交付款項時，斯時前揭土地整合已見成效，申購○○
    段491地號土地，指日可待，惟嗣於104年2月3日經○○區公所
    函示因前揭因素而無法整合成功，始有障礙之情形。而由證
    人張福來、李深木之證述亦可得知，並無因如附表編號18、
    19、22所示土地設定不動產役權而發生申請建照受阻之情形
    ，反而能證明被告何岳峰承襲松戶公司進度持續進行土地開
    發整合，甚至於與李深木論及是否從原先可蓋8戶改為6戶透
    天住宅，被告何岳峰、黃雅芬也有向徐榮祥、陳麗芳說明上
    情，然被告何岳峰因猶豫不定因而未能興建，並導致自己垮
    台，被告何岳峰、黃雅芬自始並無詐欺取財之犯意，請撤銷
    原判決，改諭知被告二人無罪等語。
伍、經查：
一、被告何岳峰於101年底有意整合開發臺南市○○區○○段位於臺
    南市金華路與民生路口附近土地，作為「○○御邸」新建案之
    建築基地，以利推案銷售，遂陸續以○○公司及歐陽福祥之名
    義取得如附表所示之土地後，即由被告二人以前開方式邀請
    徐榮祥、陳麗芳先後投資「○○御邸」建案300萬元、230萬元
    ，合計530萬元，被告何岳峰再以○○公司之名義與陳麗芳簽
    立前述2份投資契約書，並由被告何岳峰與○○公司共同簽發
    金額300萬元、230萬元之本票交予徐榮祥、陳麗芳供擔保等
    情，業據證人陳麗芳、徐榮祥於警詢、偵查中及原審審理時
    指證明確（見他卷第91頁至第97頁、第99頁至第102頁、第3
    63頁至第364頁、偵卷第82頁至第83頁、原審卷第130頁至第
    149頁），復有○○公司之設立登記之經濟部商工登記公示資
    料查詢（見他卷第11頁至第13頁）、被告黃雅芬簽署之租賃
    契約書影本（見他卷第15頁至第23頁）、國泰世華商業銀行
    匯出匯款憑證（客戶收執聯）影本（見他卷第25頁、第31頁
    ）、被告何岳峰與陳麗芳簽署之300萬元、230萬元投資契約
    書影本（見他卷第27頁、第33頁）、本票號碼WG0000000號
    、面額300萬元、到期日104年3月27日之○○公司本票影本（
    見他卷第29頁）、本票號碼WG0000000號、面額230萬元、到
    期日104年1月10日之○○公司本票影本（見他卷第35頁）、○○
    公司解散之經濟部商工登記公示資料（見他卷第37頁）、合
    作金庫商業銀行五權分行109年6月18日函附黃雅芬合作金庫
    商業銀行五權分行開戶資料及交易明細（見他卷第143頁至
    第161頁）、被告黃雅芬與徐榮祥、陳麗芳之LINE對話記錄
    擷圖（見他卷第163頁至第191頁）、登記清冊（見他卷第20
    9頁至第213頁）、土地登記第二類謄本（見他卷第215頁至
    第216頁、第219頁至第220頁、第223頁至第224頁、第227頁
    至第228頁、第231頁至第232頁、第235頁至第236頁、第239
    頁至第240頁、第243頁至第248頁、第255頁至第266頁、第2
    79頁至第282頁、第295頁至第296頁、第299頁至第301頁、
    第307頁、第319頁至第321頁）、臺南市鹽水地政事務所土
    地所有權狀（見他卷第311頁）、臺南市○○區公所都市計劃
    土地使用分區（或公共設施用地）證明書（見他卷第313、3
    17頁）、○○御邸之廣告目錄（見偵卷第47頁至第61頁）、臺
    南市鹽水地政事務所土地複丈成果圖（見偵卷第95頁、第10
    5頁)、基地分製圖（見偵卷第97頁至第99頁)、面積計算表
    （見偵卷第101頁至第103頁）、○○御邸建案之相關資料（含
    臺灣三菱電梯股份有限公司估價單、規格表、廣告帆布確認
    單、會議記錄、網站架構大綱、嘉紘石材有限公司報價總表
    、會議通知單）（見偵卷第107頁至第143頁）、臺南市鹽水
    地政事務所110年2月1日所登字第1100010478號函及所附○○
    區○○段488地號等22筆土地公務用之電子登記謄本（見原審
    卷第161至257頁）附卷可稽，此部分事實，堪可認定。
二、證人張福來於本院審理時具結證稱略以：我是松戶公司實際
    負責人，劉金水是掛名的，蔡紘宗是我大舅子，他是地主之
    一，本件相關土地都是我在處理。（經審判長提示本院卷第
    139頁、第142頁至第149頁所示文件）這些資料是我於101年
    3月29日申請的，原本水溝是有斜角，我申請靠路讓水溝變L
    型，裡面的地比較漂亮，蓋起來才會四四方方，不然會有缺
    角，缺角大概9坪多，變成要退縮，土地會浪費，過去這些
    土地都是松戶公司所有，如附表編號15、2、1、22、19、18
    所示土地應該是我賣給被告何岳峰的，當時是被告何岳峰過
    來談，條件談好就下定金，第二次就把錢付清並過戶，我有
    將前揭申請變更水道過程告知被告何岳峰，當時水利會通過
    了，水溝我都做好了，也都驗收過了，要等公所把資料送到
    委員會才有辦法核准，需一段時間，沒有那麼快，因為政府
    行文，我也不敢說要多久，我將前揭土地賣給被告何岳峰後
    ，不知道被告何岳峰後續怎麼處理，只看到怎麼沒有蓋房子
    ，如果今天沒有核准的話，也是退縮而已，只有10坪，但容
    積可以拿來用，那個地方是住宅區，我當初就是要蓋房子，
    被告何岳峰也是要蓋房子等語（見本院卷第379頁至第387頁
    ）。
三、證人李深木於本院審理時具結證稱略為：我是設計師事務所
    負責人，我於102年間透過他人介紹認識被告何岳峰，當時
    被告何岳峰在○○買一塊地給我設計蓋房子，他原本要蓋大樓
    ，但因我對○○市場很瞭解，我認為那邊不適合蓋大樓，我建
    議被告何岳峰蓋透天住宅，被告何岳峰接受我的建議，我就
    幫他規劃8戶透天住宅。（經審判長提示偵卷第141頁會議通
    知單）該通知單是被告何岳峰的建設公司通知我去開會的紀
    錄，開會內容是針對那塊土地要從蓋8戶改成6戶透天住宅事
    宜，因為當初我們接手設計時，知道中間好像有一塊已經廢
    掉的水路用地，那塊地在法律上可以變更成建地，結果程序
    上拖好久，被告何岳峰的建設公司想要針對不用那一塊地的
    話，另外設計改成興建6戶透天住宅，我有建議廢掉的水路
    用地沒買到很划不來，如果改成6戶透天住宅的話，原本土
    地坐落在金華路跟民生路口，那個最重要的三角窗地沒有辦
    法開挖，而且土地成本會提高，因為被告何岳峰還要洽購其
    他140坪土地，以當時○○的房價，被告何岳峰蓋的房子會成
    為豪宅的等級，被告何岳峰考量後，擔心○○沒有那個行情，
    所以他繳了設計費，但一直反覆思考後說要先暫緩，等取得
    那塊廢掉水路用地再來開挖。（經審判長提示偵卷第97、99
    頁）這些設計圖就是我剛講的6戶透天住宅設計圖，是我設
    計完草圖，跟被告何岳峰的建設公司內一位陳經理所帶領的
    團隊密切修圖後完成，那個時候可以送件了，只要被告何岳
    峰他們送件，就可以蓋6戶透天住宅，而且我就8戶透天住宅
    的部分也設計好了，只要被告何岳峰取得廢水那塊畸零地就
    可以送件了，被告何岳峰的公司一直考量成本太高划不來，
    所以他們緊急喊停，要繼續等這個廢水路處理完再蓋8戶透
    天住宅，後來陳經理告訴我好像卡在內政部的什麼法規上，
    當初我看地籍圖與現場就知道是廢水，以我的經驗，那塊地
    是可以處理成廢水用地，廢水證明拿到後，就可以開挖成住
    宅區，後來代書有建議如果廢水無法處理，就是改水路，改
    沿金華路與民生路路邊，但後來申請修改廢水水道，沒有辦
    法取得取可。如附表編號18、19、22所示土地雖有設定不動
    產役權，但不會影響建照的申請，申請建照只要土地使用權
    同意書即可，但後續要過戶時會有問題，因為要塗銷不動產
    役權，如附表所示的土地縱然有設定抵押權或地上權，都跟
    申請建照沒有關係等語（見本院卷第388頁至第397頁）。
四、由證人張福來與李深木前揭之證述可知，證人張福來於將如
    附表所示土地出賣予被告何岳峰前，已就如附表所示土地與
    ○○段491地號土地興建房屋事宜，向相關機關申請廢止水道
    ，試圖讓整塊建築基地更為完整，而被告何岳峰所經營之○○
    公司取得如附表所示之土地後，依然持續關注相關廢止水道
    之申請進度，並與證人李深木就興建透天住宅之戶數開會協
    商，繪製設計圖，且如附表所示之土地已可申請建築執照，
    僅因被告何岳峰仍希望取得廢止水路用地後，一併興建8戶
    透天住宅，始未提出申請，要與如附表編號18、19、22所示
    土地上有不動產役權之設定無涉等情，已甚為明確。衡諸證
    人張福來、李深木與被告何岳峰、黃雅芳並無特殊親誼，僅
    屬出售土地者與房屋設計師，當無故意虛偽陳述使被告何岳
    峰、黃雅芬脫免罪責之可能，應認證人張福來與李深木之證
    述具有高度之可信性。
五、稽諸臺南市鹽水地政事務所110年12月29日所登字第1100121
    665號函暨附件（見本院卷第95頁至第113頁）可知，如附表
    編號18、19、22所示土地，確實有於101年8月13日由松戶公
    司與蔡紘宗分別設定不動產役權予嘉南管理處。又觀之嘉南
    管理處111年1月14日農水嘉南字第1116645511號函暨附件（
    見本院卷第135頁至第156頁）可知，如附表編號1所示土地
    與○○段491地號土地，原本為水路位置，松戶公司為提高土
    地整體使用需要，於101年3月29日提出水路部分改道申請，
    後經該處與臺南市政府水利局同意辦理改道，松戶公司遂依
    嘉南管理處受理灌溉排水圳路改道處理要點辦理部分水路改
    道，將如附表編號18、19、22所示土地設定不動產役權予嘉
    南管理處，供作改道後水路使用，新設改道水路區段興建完
    成（101.07.16）後，即將原本水道改成L型，沿金華路與民
    生路口而行，如附表編號1所示土地原供水路使用地，則依
    水利法第46條予以廢止該地號內水路。再細繹臺南市政府財
    政稅務局111年1月18日南市財產字第1111200152號函暨附件
    （見本院卷第157頁至第216頁）可知，松戶公司確實有於10
    1年10月11日、102年1月21日申請承購重測前○○段628-24地
    號土地，而其申請承購該地，係為與如附表編號5、15、2、
    21、1、19、18、22所示土地合併使用，而申請位置即坐落
    金華路與民生路口，但因○○區公所表示○○段628-24地號土地
    尚有集水井仍作排水使用，屬於水路並為一般徵收取得，故
    將集水井部分分割出○○段489地號（重測前○○段628-30），
    由○○區公所續管，其餘○○段491地號土地由公所辦理撤銷徵
    收程序後，方得辦理出售，臺南市○○○○○000○0○0○○000○0○00
    ○○000○0○0○○000○0○0○○○○○○○區○○○○○○段000000地號土地辦
    理撤銷徵收事宜回覆，後經○○區公所先後函覆該撤銷徵收案
    經送至內政部土地徵收審議小組審議時（103.8.27）決議：
    「補正後再議」，理由係：「僅申請撤銷○○段628-24地號（
    現為○○段491地號），但未將○○段628-30地號（現為○○段489
    地號）部分納入，請需用土地人應一併辦理撤銷徵收」，但
    依嘉南管理處以104年1月28日嘉南管字第1040001361號函表
    示，因坐落○○段628-30地號土地之集水井，仍為下游尚有2.
    86公頃灌溉地所需，不宜廢除，導致同段628-24地號土地無
    法依據上開審議決議一併辦理撤銷徵收後辦理出售。
六、互佐前揭證人張福來、李深木之證述與相關函文可知，證人
    張福來於將如附表所示土地售予被告何岳峰前，確實有就如
    附表編號5、15、2、21、1、19、18、22所示土地，欲與○○
    段491地號土地合併開發使用而申請承購，但因前開函文內
    容所示因素而無法撤銷徵收後由臺南市政府辦理出售，而此
    無法撤銷徵收辦理出售原因，係於○○公司取得如附表所示土
    地之後，益證證人張福來、李深木前揭之證述要與事實相符
    ，應堪信為真實。則被告與辯護人前揭所辯解之理由，即非
    無據。
七、徐榮祥、陳麗芳固於警詢、偵查、原審、本院審理時，均一
    再證述被告何岳峰、黃雅芬有為前揭公訴意旨所示詐欺犯行
    。然依據上開證人張福來、李深木證述與相關函文內容可知
    ，被告何岳峰所經營之○○公司取得如附表所示土地時，即係
    規劃興建8戶透天住宅，直至104年得悉無法購買○○段491地
    號土地，導致無法整體開發興建房屋時，仍有○○公司之陳經
    理與證人李深木聯繫接洽，顯見被告何岳峰自始即有購地興
    建房屋出售之意，僅因考量成本而未有申請建築執照之舉，
    縱被告何岳峰未依上開投資契約書所示興建建案完工，將徐
    榮祥、陳麗芳投資之款項返還，抑或○○公司遭主管機關解散
    登記，然此僅屬債務履行與否之民事糾葛，衡諸上開之說明
    意旨，要難斷認被告何岳峰、黃雅芬有何詐欺取財之行為。
陸、綜上所述，對於被告之成罪事項，應由檢察官負舉證義務。
    本案檢察官所舉之證據，尚未達通常一般之人均不致於有所
    懷疑，而得確信其為真實之程度，是被告何岳峰、黃雅芬是
    否涉有公訴意旨所指詐欺取財犯行，均猶有合理之懷疑。此
    外，本院在得依或應依職權調查證據之範圍內，復查無任何
    積極證據足資證明被告何岳峰、黃雅芬有公訴意旨所指詐欺
    取財犯行，本諸「罪證有疑，利歸被告」之證據法則，應認
    不能證明被告犯罪，揆諸上揭刑事訴訟法規定及判例意旨，
　　本案既不能證明被告何岳峰、黃雅芬犯罪，自應為無罪之諭
    知。原審未察，遽認被告何岳峰、黃雅芬涉犯有如公訴意旨
    所指詐欺取財犯行，即有未洽。被告何岳峰、黃雅芬提起上
    訴，否認其等涉犯上揭犯行，並指摘原判決採證認事用法不
    當，非無理由，應由本院將原判決撤銷，並為被告何岳峰、
    黃雅芬被訴犯行無罪之諭知如主文第2項所示。
據上論結，應依刑事訴訟法第369條第1項前段、第364條、第301
條第1項，判決如主文。 
本案經檢察官王宜璇提起公訴，檢察官陳幸敏到庭執行職務。
中　　華　　民　　國　　111 　年　　7 　　月　　12　　日
            刑事第六庭    審判長法　官  張  靜  琪
    　　　　　　　　　　　　　　法　官  鍾  貴  堯
  　　　　　　　　　　　　　　　法　官  劉  柏  駿
以上正本證明與原本無異。     
不得上訴。
                                書記官  林  巧  玲 
　　　　　　　　　　　　　　　　
中　　華　　民　　國　　111 　年　　7 　　月　　12　　日

附表:
編號 重測前地段 重測前地號 地目 行為時土地所有權人 行為時土地他項權利部   卷證出處  重測後地段 重測後地號  現在土地所有權人     1 ○○ 625-1 水 所有權人：○○建設有限公司 登記日期：102年5月10日 ①最高限額抵押權  登記日期：102年7月12日 權利人：謝文漳 擔保債權總金額：3000萬元 設定權利範圍：全部 設定義務人：○○建設公司  109年度他字第3407號卷第227至228頁、原審卷第187至189頁  ○○ 496  所有權人：小明資產管理有限公司 登記日期：107年8月7日 ②普通地上權  登記日期：102年7月16日 權利人：謝文漳 設定權利範圍：全部 讓與或設定抵押權限制：本地上權不得讓與   2 ○○ 625-2 田 所有權人：○○建設有限公司 登記日期：102年5月10日 ①最高限額抵押權 登記日期：102年7月12日 權利人：謝文漳 擔保債權總金額：3000萬元 設定權利範圍：全部 設定義務人：○○建設公司  109年度他字第3407號卷第255至256頁、原審卷第179至181頁  ○○ 494  所有權人：小明資產管理有限公司 登記日期：107年8月7日 ②普通地上權 登記日期：102年7月16日 權利人：謝文漳 設定權利範圍：全部 讓與或設定抵押權限制：本地上權不得讓與   3 ○○ 625-12 田 所有權人：○○建設有限公司 登記日期：102年4月17日 無   109年度他字第3407號卷第319頁、原審卷第247至249頁  ○○ 515  所有權人：小明資產管理有限公司 登記日期：107年8月7日     4 ○○ 625-35 田 所有權人：○○建設有限公司 登記日期：102年5月21日 無   109年度他字第3407號卷第299頁、第320至321頁、原審卷第235至241頁  ○○ 513  所有權人：小明資產管理有限公司 登記日期：107年8月7日     5 ○○ 625-36 田 所有權人：○○建設有限公司 登記日期：102年3月13日 ①最高限額抵押權 登記日期：102年3月13日 權利人：謝文漳 擔保債權總金額：2400萬元 設定權利範圍：全部 設定義務人：○○建設公司  109年度他字第3407號卷第257至258頁、原審卷第243至245頁  ○○ 514  所有權人：小明資產管理有限公司 登記日期：107年8月7日 ②普通地上權 登記日期：102年7月16日 權利人：謝文漳 設定權利範圍：全部 讓與或設定抵押權限制：本地上權不得讓與   6 ○○ 625-65 田 所有權人：○○建設有限公司 登記日期：102年6月10日 ①最高限額抵押權 登記日期：102年7月12日 權利人：謝文漳 擔保債權總金額：3000萬元 設定權利範圍：全部 設定義務人：○○建設公司  109年度他字第3407號卷第215至216頁  ○○ 查無○○段625-65地號土地資料   ②普通地上權 登記日期：102年7月16日 權利人：謝文漳 設定權利範圍：全部 讓與或設定抵押權限制：本地上權不得讓與  原審卷第161頁 7 ○○ 625-66 田 所有權人：○○建設有限公司 登記日期：102年3月13日 ①最高限額抵押權 登記日期：102年3月13日 權利人：謝文漳 擔保債權總金額：2400萬元 設定權利範圍：全部 設定義務人：○○建設公司  109年度他字第3407號卷第259至260頁、原審卷第223至225頁  ○○ 509  所有權人：小明資產管理有限公司 登記日期：107年8月7日 ②普通地上權 登記日期：102年7月16日 權利人：謝文漳 設定權利範圍：全部 讓與或設定抵押權限制：本地上權不得讓與   8 ○○ 625-67 田 所有權人：○○建設有限公司 登記日期：102年3月13日 ①最高限額抵押權 登記日期：102年3月13日 權利人：謝文漳 擔保債權總金額：2400萬元 設定權利範圍：全部 設定義務人：○○建設公司  109年度他字第3407號卷第261至262頁、原審卷第219至221頁  ○○ 506  所有權人：小明資產管理有限公司 登記日期：107年8月7日 ②普通地上權 登記日期：102年7月16日 權利人：謝文漳 設定權利範圍：全部 讓與或設定抵押權限制：本地上權不得讓與   9 ○○ 625-68 田 所有權人：○○建設有限公司 登記日期：102年6月10日 ①最高限額抵押權 登記日期：102年7月12日 權利人：謝文漳 擔保債權總金額：3000萬元 設定權利範圍：全部 設定義務人：○○建設公司  109年度他字第3407號卷第219至220頁、原審院卷第215至217頁  ○○ 505  所有權人：小明資產管理有限公司 登記日期：107年8月7日 ②普通地上權 登記日期：102年7月16日 權利人：謝文漳 設定權利範圍：全部 讓與或設定抵押權限制：本地上權不得讓與   10 ○○ 625-69 田 所有權人：○○建設有限公司 登記日期：102年3月13日 ①最高限額抵押權 登記日期：102年3月13日 權利人：謝文漳 擔保債權總金額：2400萬元 設定權利範圍：全部 設定義務人：○○建設公司  109年度他字第3407號卷第263至264頁、原審卷第211至213頁  ○○ 502  所有權人：小明資產管理有限公司 登記日期：107年8月7日 ②普通地上權 登記日期：102年7月16日 權利人：謝文漳 設定權利範圍：全部 讓與或設定抵押權限制：本地上權不得讓與   11 ○○ 625-70 田 所有權人：○○建設有限公司 登記日期：102年3月13日 ①最高限額抵押權 登記日期：102年3月13日 權利人：謝文漳 擔保債權總金額：2400萬元 設定權利範圍：全部 設定義務人：○○建設公司  109年度他字第3407號卷第265至266頁、原審卷第207至209頁  ○○ 501  所有權人：小明資產管理有限公司 登記日期：107年8月7日 ②普通地上權 登記日期：102年7月16日 權利人：謝文漳 設定權利範圍：全部 讓與或設定抵押權限制：本地上權不得讓與   12 ○○ 625-71 田 所有權人：○○建設有限公司 登記日期：102年6月10日  ①最高限額抵押權 登記日期：102年7月12日 權利人：謝文漳 擔保債權總金額：3000萬元 設定權利範圍：全部 設定義務人：○○建設公司  109年度他字第3407號卷第223至224頁、原審卷第203至205頁  ○○ 500  所有權人：小明資產管理有限公司 登記日期：107年8月7日 ②普通地上權 登記日期：102年7月16日 權利人：謝文漳 設定權利範圍：全部 讓與或設定抵押權限制：本地上權不得讓與   13 ○○ 625-72 田 所有權人：○○建設有限公司 登記日期：102年3月13日 ①最高限額抵押權 登記日期：102年3月13日 權利人：謝文漳 擔保債權總金額：2400萬元 設定權利範圍：全部 設定義務人：○○建設公司  109年度他字第3407號卷第279至280頁、原審卷第199至201頁  ○○ 499  所有權人：小明資產管理有限公司 登記日期：107年8月7日 ②普通地上權 登記日期：102年7月16日 權利人：謝文漳 設定權利範圍：全部 讓與或設定抵押權限制：本地上權不得讓與   14 ○○ 625-73 田 所有權人：○○建設有限公司 登記日期：102年3月13日 ①最高限額抵押權 登記日期：102年3月13日 權利人：謝文漳 擔保債權總金額：2400萬元 設定權利範圍：全部 設定義務人：○○建設公司  109年度他字第3407號卷第281至282頁、原審卷第195至197頁  ○○ 498  所有權人：小明資產管理有限公司 登記日期：107年8月7日 ②普通地上權 登記日期：102年7月16日 權利人：謝文漳 設定權利範圍：全部 讓與或設定抵押權限制：本地上權不得讓與   15 ○○ 625-74 田 所有權人：○○建設有限公司 登記日期：102年5月10日 ①最高限額抵押權 登記日期：102年7月12日 權利人：謝文漳 擔保債權總金額：3000萬元 設定權利範圍：全部 設定義務人：○○建設公司  109年度他字第3407號卷第231至232頁、原審卷第191至193頁  ○○ 497  所有權人：小明資產管理有限公司 登記日期：107年8月7日 ②普通地上權 登記日期：102年7月16日 權利人：謝文漳 設定權利範圍：全部 讓與或設定抵押權限制：本地上權不得讓與   16 ○○ 625-75 水 所有權人：○○建設有限公司 登記日期：102年4月17日 ①最高限額抵押權 登記日期：102年7月12日 權利人：謝文漳 擔保債權總金額：3000萬元 設定權利範圍：全部 設定義務人：○○建設公司  109年度他字第3407號卷第295至296頁、原審卷第255至257頁  ○○ 1400  所有權人：小明資產管理有限公司 登記日期：107年8月7日 ②普通地上權 登記日期：102年7月16日 權利人：謝文漳 設定權利範圍：全部 讓與或設定抵押權限制：本地上權不得讓與   17 ○○ 625-77 水 所有權人：○○建設有限公司 登記日期：102年4月17日 無   109年度他字第3407號卷第300至301頁、第307頁、原審卷第227至233頁  ○○ 512  所有權人：小明資產管理有限公司 登記日期：107年8月7日     18 ○○ 625-86 田 所有權人：○○建設有限公司 登記日期：102年5月10日 ①不動產役權 登記日期：101年8月17日 權利人：臺灣嘉南農田水利會 設定目的：供通水使用  109年度他字第3407號卷第247至248頁、原審卷第175至177頁  ○○ 493  所有權人：小明資產管理有限公司 登記日期：107年8月7日 ②最高限額抵押權 登記日期：102年7月12日 權利人：謝文漳 擔保債權總金額：3000萬元 設定權利範圍：全部 設定義務人：○○建設公司        ③普通地上權 登記日期：102年7月16日 權利人：謝文漳 設定權利範圍：全部 讓與或設定抵押權限制：本地上權不得讓與   19 ○○ 625-85 水 所有權人：○○建設有限公司 登記日期：102年5月10日 ①不動產役權 登記日期：101年8月17日 權利人：臺灣嘉南農田水利會 設定目的：供通水使用  109年度他字第3407號卷第235至236頁、原審卷第183至185頁  ○○ 495  所有權人：小明資產管理有限公司 登記日期：107年8月7日 ②最高限額抵押權 登記日期：102年7月12日 權利人：謝文漳 擔保債權總金額：3000萬元 設定權利範圍：全部 設定義務人：○○建設公司        ③普通地上權 登記日期：102年7月16日 權利人：謝文漳 設定權利範圍：全部 讓與或設定抵押權限制：本地上權不得讓與   20 ○○ 626-36 田 所有權人：○○建設有限公司 登記日期：102年5月10日 ①最高限額抵押權 登記日期：102年7月12日 權利人：謝文漳 擔保債權總金額：3000萬元 設定權利範圍：全部 設定義務人：○○建設公司  109年度他字第3407號卷第239至240頁、原審卷第163至165頁  ○○ 488  所有權人：小明資產管理有限公司 登記日期：107年8月7日 ②普通地上權 登記日期：102年7月16日 權利人：謝文漳 設定權利範圍：全部 讓與或設定抵押權限制：本地上權不得讓與   21 ○○ 628-2 田 所有權人：○○建設有限公司 登記日期：102年5月10日 ①最高限額抵押權 登記日期：102年7月12日 權利人：謝文漳 擔保債權總金額：3000萬元 設定權利範圍：全部 設定義務人：○○建設公司  109年度他字第3407號卷第243至244頁、原審卷第171至173頁  ○○ 492  所有權人：小明資產管理有限公司 登記日期：107年8月7日 ②普通地上權 登記日期：102年7月16日 權利人：謝文漳 設定權利範圍：全部 讓與或設定抵押權限制：本地上權不得讓與   22 ○○ 628-29 田 所有權人：○○建設有限公司 登記日期：102年5月10日 ①不動產役權 登記日期：101年8月17日 權利人：臺灣嘉南農田水利會 設定目的：供通水使用  109年度他字第3407號卷第245至246頁、原審卷第167至169頁  ○○ 490  所有權人：小明資產管理有限公司 登記日期：107年8月7日 ②最高限額抵押權 登記日期：102年7月12日 權利人：謝文漳 擔保債權總金額：3000萬元 設定權利範圍：全部 設定義務人：○○建設公司        ③普通地上權 登記日期：102年7月16日 權利人：謝文漳 設定權利範圍：全部 讓與或設定抵押權限制：本地上權不得讓與   23 ○○ 738-12 田 所有權人：歐陽福祥    109年度他字第3407號卷第311頁、原審卷第251至253頁  ○○ 547  所有權人：小明資產管理有限公司 登記日期：107年8月7日